臺灣臺北地方法院民事判決　九十年度訴字第六六六號
　　原　　　告　　甲○○
　　被　　　告　　民興國際開發股份有限公司
　　法定代理人　　乙○○
右當事人間請求返還買賣價金事件，本院判決如左：
    主      文
被告應給付原告新台幣貳佰伍拾萬元，及其中新台幣陸拾萬元部分，自民國八十九年
六月十九日起；其中新台幣壹佰捌拾萬元部分，自民國八十九年七月二十日起；其中
新台幣陸萬元部分，自民國八十九年九月六日起；其中新台幣貳萬元部分，自民國八
十九年九月十一日起；其中新台幣貳萬元部分，自民國八十九年九月二十五日起；均
至清償日止，按年息百分之五計算之利息。
訴訟費用由被告負擔。
本判決於原告以新台幣捌拾萬肆仟元為被告供擔保後，得假執行。但被告如於假執
行程序實施前，以新台幣貳佰伍拾萬元為原告預供擔保，得免為假執行。
    事      實
甲、原告方面：
一、聲明：如假執行之擔保金額外，如主文第一項所示。
二、陳述：
（一）原告於民國八十九年七月二十日，與被告簽訂房屋土地預定買賣契約書，承購
      被告所興建「映象之旅」編號Ａ１棟六樓房屋，及坐落台北縣新店市○○段一
      二六四、一二六五、一二六六、一二六七、一二六八、一二七○、一二七一、
      一二七一之一地號土地之應有部分（下爭系爭房屋、土地），總價為新台幣（
      下同）貳仟萬元。嗣原告依約分別於八十九年六月十九日、同年七月二十日、
      同年九月六、十一、二十五日，給付定金、簽約金、開工款、第一期之安全圍
      籬完成款、第二期之開工放樣勘驗款，金額分別為陸拾萬元、壹佰捌拾萬元、
      陸萬元、貳萬元、貳萬元，合計共貳佰伍拾萬元。俟被告於八十九年九月間，
      發生經營危機，前開興建「印象之旅」工程，隨即停擺。被告初始尚以工程機
      具設備受損為由搪塞，後則承認係因財務困難，須更換營造廠商。而前開工地
      迄未有復工跡象，顯然被告於簽約後，業因本身經營困難，無法依債之本旨給
      付，經原告迭請提供擔保及儘快復工，均未見置理。且被告於銷售系爭房屋、
      土地時，即以被告之關係企業即訴外人僑泰建設股份有限公司（下稱僑泰公司
      ）是興建豪宅的專業為宣傳，本件工程之營造廠商，即為訴外人僑泰公司之專
      屬營造廠，亦即訴外人永泰營造股份有限公司（下稱永泰公司），原告係因信
      任訴外人僑泰公司之良好名聲，始購買系爭房屋、土地。詎被告竟無法再以訴
      外人僑泰公司興建本件工程，顯然就本件契約之整體給付內容，已非原告締約
      時所認知及預見之給付，即被告締約後更換營建廠商，確使系爭不動產預定買
      賣契約履行之基礎發生動搖，顯已不能依債之本旨給付。另依房屋土地預定買
      賣契約書第十二條之約定，被告應於八十九年四月三十日，正式動工，自正式
      動工之日起算一千一百個日曆天以前完工。是本件系爭工程由台北縣政府工務
      局核發之八六店建字第二六○號建造執照，所規定之完工期限，為自開工核准
      日起三十一個月完工，而被告動工不到一百二十天，卻已停工近二百天，迄今
      毫無復工之跡象，被告顯然無法順利如期完工，已構成給付不能。況系爭建築
      基地業遭其他債權人實施假扣押，被告就系爭土地已喪失處分之權能，即處於
      給付不能之狀態，依社會通念，已屬給付不能，縱認該不能屬暫時不能，然依
      公平原則，亦不宜強令債權人即原告等待不能除去後為給付，或不宜強令債權
      人即原告等待受領給付，其暫時不能，已有礙債權目的之達成者，即應認為成
      立給付不能。縱退步言之，如認本件被告尚不構成給付不能，然被告已停工甚
      久，建築基地又遭人假扣押，顯然無法如期完工，即便如期完工，產權是否清
      楚尚有疑問，而縮短正常施工期後之工程品質是否良好，亦令人懷疑，凡此情
      事均非原告締約時所能預見，如強令原告須待被告遲延交屋時，再主張遲延給
      付之損害賠償，或另主張權利或物之瑕疵擔保責任，則相較於目前被告坐擁已
      收受之鉅額價金，原告卻日夜擔憂血本無歸，實有違公平原則，是依民法第二
      百二十七條之二第一項、民法債編施行法第十五條之規定，本件買賣契約成立
      後，有情事變更之情事，非簽約當時原告所得預料，而依原有系爭之效果，顯
      然有失公平，原告自得聲請法院准許解除系爭買賣契約。則原告就上開事由，
      均主張解除契約。爰依民法第二百五十九條第一、二款之規定，請求被告給付
      如訴之聲明第一項所示之金額、利息。
（二）對被告抗辯所為之陳述：
  １、 被告確實發生經營危機，迄未正常營運：
（１）被告公司於八十九年九月間，發生跳票事件，引發財務危機，經各報章媒體大
      幅報導，被告之法定代理人乙○○甚至接受訪問表示：「投資不當----財務吃
      緊。」等語，可見被告停止興建本件工程，絕非被告辯稱廠商協調作業失誤所
      致。
（２）被告公司及法定代理人乙○○確實於八十九年九月間，發生支票退票，此亦經
      被告公司在證券交易所發布之重大訊息屬實，且被告公司營運不善，連年虧損
      ，此亦有被告發布於證券交易所之損益表可稽。
  ２、本件被告確已構成給付不能：
（１）被告於銷售系爭房屋、土地時，即以訴外人僑泰公司是興建豪宅的專業為宣傳
      ，本件工程之營造廠商即為訴外人僑泰公司之專屬營造廠即訴外人永泰公司，
      原告原係信任訴外人僑泰公司之良好名聲，始購買系爭房屋、土地。詎被告竟
      無法再以訴外人永泰公司興建本件工程，此除經被告自承屬實外，被告曾與系
      爭房屋、土地之購買戶，召開數次協調會，會中被告對於財務問題尋求購買戶
      之諒解，但對於購買戶提出更換訴外人僑泰公司之專屬營造廠之質疑，則無法
      說明，此有協調會議紀錄可參。是被告顯然就本件契約之整體給付內容，已非
      原告締約時所認知及預見之給付，即被告締約後更換營建廠商，顯已不能依債
      之本旨給付，確使系爭不動產預定買賣契約履行之基礎發生動搖。
（２）另依房屋土地預定買賣契約書第十二條約定，被告應於八十九年四月三十日，
      正式動工，自正式動工日起算一千一百個日曆天以前完工。再參照系爭工程由
      台北縣政府工務局核發之八六店建字第二六○號建造執照，所規定之完工期限
      ，為自開工核准日起三十一個月完工。而被告動工不到一百二十天，卻已停工
      近二百天，迄今毫無復工之跡象，被告顯然無法順利如期完工。且觀諸建築法
      第三十一條之規定，建照執照應載明建築期限；又建築法第五十三條亦規定，
      縣市主管機關於發給建照執照時，應依照建築期限標準之規定，核定該建築期
      限。是建築主管機關所核定之建築期限，係就建築安全及公共利益所考量，如
      被告自今日起開始趕工，依一般社會通念即知該工程品質確值憂慮。
（３）又系爭建築基地業遭其他債權人實施假扣押，被告就系爭土地已喪失處分之權
      能，即處於給付不能之狀態，依社會通念，已屬給付不能，此有最高法院判決
      要旨二則可參。縱認該不能屬暫時不能，然依公平原則，不宜強令債權人即原
      告等待不能除去後為給付，或不宜強令債權人即原告等待受領給付，其暫時不
      能，已有礙債權目的之達成者，即應認為成立給付不能，此亦為學者見解所採
      。本件被告已停工甚久，建築基地又遭人假扣押，顯然無法如期完工，即便如
      期完工，產權是否清楚尚有疑問，而縮短正常施工期後之工程品質是否良好，
      亦令人懷疑，如強令原告須待被告遲延交屋時，再主張遲延給付之損害賠償，
      或另主張權利或物之瑕疵擔保責任，則相較於目前被告坐擁已收受之鉅額價金
      ，原告卻日夜擔憂血本無歸，實有違公平原則，自應認為被告給付不能，原告
      據以解除契約，洵屬有據。
  ３、至有關民法第二百二十七條之二第一項之適用問題：
（１）民法第二百二十七條之二第一項規定：「契約成立後，情事變更，非當時所得
      預料，而依其原有效果顯失公平者，當事人得聲請法院增、減其給付或變更其
      他原有之效果。」又民法債編施行法第十五條規定：「修正之民法第二百二十
      七條之二之規定，於民法債編修正施行前發生之債，亦適用之。」
（２）本件如認被告並無給付不能之情事，然本件契約成立後，被告公司發生財務危
      機、建築基地遭人假扣押、更換營建廠商等情事，均非原告締約時所能預見，
      如仍依原契約命原告苦候被告提出給付，顯然有失公平原則。從而，本件應有
      民法第二百二十七條之二第一項情事變更原則之適用。
（３）前開民法第二百二十七條之二第一項情事變更原則之效力，除法院增、減其給
      付外，尚包括准許當事人解除契約，即所謂的「第二次效力」，此亦為學者所
      明白闡釋。本件命原告苦候被告提出給付，顯失公平，已如前述，從而原告請
      求准許解除契約，仍屬民法第二百二十七條之二第一項之「變更其他原有之效
      果」之範圍，至無疑問。
三、證據：提出房屋土地預定買賣契約書、剪報、被告八十九年十月五日函、被告八
    十九年十二月二十八日函、廣告文宣、被告公司重大訊息、建築執照、變更設計
    申請書、建照查核審查表、房屋及土地付款明細表、被告公司損益表各一份，相
    片十張、土地登記謄本八份，統一發票十二份為證，並聲請調閱台北縣八十六店
    建字第二六○號建造執照卷宗。
乙、被告方面：
一、聲明：駁回原告之訴；如受不利之判決，願預供擔保，請准免為假執行。
二、陳述：
（一）原告主張被告發生經營危機，實為廠商協調作業失誤，被告業於八十九年十月
      五日，發函告知承購戶詳為說明。另就被告更換營造廠商部分，被告亦於八十
      九年十二月二十八日，發函通知承購戶，說明係訴外人永泰公司財務發生困難
      ，與被告之財務調度，無必然關係，不容原告含沙射影。而系爭工地施工受阻
      ，乃因「映象之旅」工地動工以來，工程進度皆在計畫掌控中，連續壁、止水
      樁等等工程，都順利完成。但日前工地現場於八十九年九月十日，機具設備進
      行中間柱及施工構臺柱引孔作業時，由於本基地地層之卵礫石緊密度很高以外
      ，且卵礫石粒徑甚至大於三十公分，進而造成機具設備之馬達損壞，無法施工
      ，致工地原有受損之鑽掘機引孔機具設備，先行退場，近日將採用施工成本更
      高之全套管引孔工法進場施作，屆時工程進度會順利趕上，絕無原告所指無法
      如期完工之情事。
（二）另被告並無不能完成興建系爭建物之情事，因依兩造間簽訂之房屋土地預定買
      賣契約書第十二條第一項約定：「本預售屋之建築工程，已在八十六年十一月
      二十一日申報開工，預定八十九年四月三十日前正式動工，自正式動工日起算
      一千一百個日曆天以前，完成主建物附屬建物及使用執照所定之必要設施，並
      以建築主管機關核發使用執照日為完工日。」而目前系爭工程雖有延宕，於技
      術上有待克服之困難，如前所述。惟被告目前仍在營運，並未停業，亦積極力
      促協力廠商克服工程瓶頸，殆無荒棄系爭工地於不顧。且興建系爭房屋之方式
      ，亦有多種，除由被告自行承接興建或委由其他協力廠商興建外，另覓資金來
      源與他人合作等等均有可能。今原告既未舉證證明被告有未能完成興建系爭房
      屋之情事，且被告公司亦非無資力興建該大廈，是原告以被告公司有不能完成
      興建系爭房屋之情事，主張解除契約，確屬無據。何況，依兩造買賣契約約定
      之完工期限，距今尚有時日，原告就被告如何在工程期限計算上，絕對無法如
      期完工，迄未見片語以實其說，僅為規避房價跌價損失，遽以臆測逕為解約之
      主張，尤屬無稽。
（三）至有關原告主張之法律關係，被告公司並無不能如期完成興建系爭房屋情事，
      已如右述，自無民法第二百二十六條、第二百五十六條、第二百五十九條之適
      用，原告主張返還價金，洵不足採。另原告所主張民法第二百二十七條之二情
      事變更原則，該條規定僅在：「契約成立後，依原有效果顯失公平時。」當事
      人得聲請法增減其給付或變更其他原有之效果，並非容許法院得以判決變更法
      律行為之法定要件。原告就其之請求，如何合於民法第二百二十六條、第二百
      五十六條、第二百五十九條等解約還款之要件，被告如何給付不能諸情，僅編
      纂事實泛為空論，即無依據。退步言之，依兩造買賣契約第十二條第二項約定
      ：「賣方如逾前款期間未完工者，每逾一日應按已繳房地價款萬分之五計算遲
      延利息予買方。」今完工期限尚未屆至，縱日後果有屆期未完工者，亦僅生遲
      延計息給付之請求，未必即允解約，益證明本件原告期前解約之不當。
三、證據：提出被告八十九年十月五日函、被告八十九年十二月二十八日函各一份為
    證。
    理      由
一、原告起訴主張：原告於八十九年七月二十日，與被告簽訂房屋土地預定買賣契約
    書，承購被告所興建「映象之旅」之系爭房屋、土地，總價為貳仟萬元。嗣原告
    依約分別於八十九年六月十九日、同年七月二十日、同年九月六、十一、二十五
    日，給付定金、簽約金、開工款、第一期之安全圍籬完成款、第二期之開工放樣
    勘驗款，金額分別為陸拾萬元、壹佰捌拾萬元、陸萬元、貳萬元、貳萬元，合計
    共貳佰伍拾萬元。俟被告於八十九年九月間，發生經營危機，前開興建「印象之
    旅」工程，隨即停擺。被告初始尚以工程機具設備受損為由搪塞，後則承認係因
    財務困難，須更換營造廠商。而前開工地迄未有復工跡象，顯然被告於簽約後，
    業因本身經營困難，無法依債之本旨給付，經原告迭請提供擔保及儘快復工，均
    未見置理。且被告於銷售系爭房屋、土地時，即以被告之關係企業即訴外人僑泰
    公司是興建豪宅的專業為宣傳，本件工程之營造廠商，即為訴外人僑泰公司之專
    屬營造廠，亦即訴外人永泰公司，原告係因信任訴外人僑泰公司之良好名聲，始
    購買系爭房屋、土地。詎被告竟無法再以訴外人僑泰公司興建本件工程，顯然就
    本件契約之整體給付內容，已非原告締約時所認知及預見之給付，即被告締約後
    更換營建廠商，確使系爭不動產預定買賣契約履行之基礎發生動搖，顯已不能依
    債之本旨給付。另依房屋土地預定買賣契約書第十二條之約定，被告應於八十九
    年四月三十日，正式動工，自正式動工之日起算一千一百個日曆天以前完工。是
    本件系爭工程由台北縣政府工務局核發之八六店建字第二六○號建造執照，所規
    定之完工期限，為自開工核准日起三十一個月完工，而被告動工不到一百二十天
    ，卻已停工近二百天，迄今毫無復工之跡象，被告顯然無法順利如期完工，已構
    成給付不能。況系爭建築基地業遭其他債權人實施假扣押，被告就系爭土地已喪
    失處分之權能，即處於給付不能之狀態，依社會通念，已屬給付不能，縱認該不
    能屬暫時不能，然依公平原則，亦不宜強令債權人即原告等待不能除去後為給付
    ，或不宜強令債權人即原告等待受領給付，其暫時不能，已有礙債權目的之達成
    者，即應認為成立給付不能。縱退步言之，如認本件被告尚不構成給付不能，然
    被告已停工甚久，建築基地又遭人假扣押，顯然無法如期完工，即便如期完工，
    產權是否清楚尚有疑問，而縮短正常施工期後之工程品質是否良好，亦令人懷疑
    ，凡此情事均非原告締約時所能預見，如強令原告須待被告遲延交屋時再主張遲
    延給付之損害賠償，或另主張權利或物之瑕疵擔保責任，則相較於目前被告坐擁
    已收受之鉅額價金，原告卻日夜擔憂血本無歸，實有違公平原則，是依民法第二
    百二十七條之二第一項、民法債編施行法第十五條之規定，本件買賣契約成立後
    ，有情事變更之情事，非簽約當時原告所得預料，而依原有系爭之效果，顯然有
    失公平，原告自得聲請法院准許解除系爭買賣契約。則原告就上開事由，均主張
    解除契約。爰依民法第二百五十九條第一、二款之規定，請求被告給付如訴之聲
    明第一項所示之金額、利息等語。
二、被告則以：原告主張被告發生經營危機，實為廠商協調作業失誤，被告業於八十
    九年十月五日，發函告知承購戶詳為說明。另就被告更換營造廠商部分，被告亦
    於八十九年十二月二十八日，發函通知承購戶，說明係訴外人永泰公司財務發生
    困難，與被告之財務調度，無必然關係，不容原告含沙射影。而系爭工地施工受
    阻，乃因「映象之旅」工地動工以來，工程進度皆在計畫掌控中，連續壁、止水
    樁等等工程，都順利完成。但日前工地現場於八十九年九月十日，機具設備進行
    中間柱及施工構臺柱引孔作業時，由於本基地地層之卵礫石緊密度很高以外，且
    卵礫石粒徑甚至大於三十公分，進而造成機具設備之馬達損壞，無法施工，致工
    地原有受損之鑽掘機引孔機具設備，先行退場，近日將採用施工成本更高之全套
    管引孔工法進場施作，屆時工程進度會順利趕上，絕無原告所指無法如期完工之
    情事。另被告並無不能完成興建系爭建物之情事，因依兩造間簽訂之房屋土地預
    定買賣契約書第十二條第一項約定，本預售屋之建築工程，預定八十九年四月三
    十日前正式動工，自正式動工日起算一千一百個日曆天以前，完成主建物附屬建
    物及使用執照所定之必要設施。而目前系爭工程雖有延宕，於技術上有待克服之
    困難，惟被告目前仍在營運，並未停業，亦積極力促協力廠商克服工程瓶頸，殆
    無荒棄系爭工地於不顧。今原告既未舉證證明被告有未能完成興建系爭房屋之情
    事，且被告公司亦非無資力興建該大廈，是原告以被告公司有不能完成興建系爭
    房屋之情事，主張解除契約，確屬無據。另原告所主張民法第二百二十七條之二
    情事變更原則，該條規定僅在：「契約成立後，依原有效果顯失公平時。」當事
    人得聲請法增減其給付或變更其他原有之效果，並非容許法院得以判決變更法律
    行為之法定要件。原告就其之請求，如何合於民法第二百二十六條、第二百五十
    六條、第二百五十九條等解約還款之要件，被告如何給付不能諸情，僅編纂事實
    泛為空論，即無依據。退步言之，依兩造買賣契約第十二條第二項約定：「賣方
    如逾前款期間未完工者，每逾一日應按已繳房地價款萬分之五計算遲延利息予買
    方」。今完工期限尚未屆至，縱日後果有屆期未完工者，亦僅生遲延計息給付之
    請求，未必即允解約，益證明本件原告期前解約之不當云云，資為抗辯。
三、兩造不爭執之事實：
（一）原告主張其於八十九年七月二十日，與被告簽訂房屋土地預定買賣契約書，承
      購被告所興建「映象之旅」之系爭房屋、土地，總價為貳仟萬元；嗣原告依約
      分別於八十九年六月十九日、同年七月二十日、同年九月六、十一、二十五日
      ，給付定金、簽約金、開工款、第一期之安全圍籬完成款、第二期之開工放樣
      勘驗款，金額分別為陸拾萬元、壹佰捌拾萬元、陸萬元、貳萬元、貳萬元，合
      計共貳佰伍拾萬元之事實，業據其提出房屋土地預定買賣契約書、房屋及土地
      付款明細表各一份，統一發票十二份為證，亦為被告所自認。則原告此部分主
      張之事實，自堪信為真實。
（二）原告復主張被告於八十九年九月間，停止興建前開「印象之旅」工程；而依房
      屋土地預定買賣契約書第十二條之約定，被告應於八十九年四月三十日，正式
      動工，自正式動工之日起算一千一百個日曆天以前完工。是本件系爭工程由台
      北縣政府工務局核發之八六店建字第二六○號建造執照，所規定之完工期限，
      為自開工核准日起三十一個月完工，被告動工不到一百二十天，卻已停工近二
      百天，迄今無復工之跡象；且系爭建築基地業遭其他債權人實施假扣押之事實
      ，復據其提出剪報、被告八十九年十月五日函、被告八十九年十二月二十八日
      函、被告公司重大訊息、建築執照、變更設計申請書、建照查核審查表被告公
      司損益表各一份，並經本院調閱台北縣八十六店建字第二六○號建造執照卷宗
      ，查閱屬實，亦被告所不爭執，亦堪信真實。
四、兩造爭執之爭點：
    至原告另主張被告於八十九年九月間，發生經營危機，前開興建「印象之旅」工
     程，隨即停工；而依房屋土地預定買賣契約書第十二條之約定，被告應於八十
     九年四月三十日，正式動工，自正式動工之日起算一千一百個日曆天以前完工
     。是本件系爭工程由建造執照所規定之完工期限，為自開工核准日起三十一個
     月完工，而被告動工不到一百二十天，卻已停工近二百天，迄今毫無復工之跡
     象，被告顯然無法順利如期完工，已構成給付不能。縱退步言之，如認本件被
     告尚不構成給付不能，然被告已停工甚久，建築基地又遭人假扣押，顯然無法
     如期完工，即便如期完工，產權是否清楚尚有疑問，而縮短正常施工期後之工
     程品質是否良好，亦令人懷疑，凡此情事均非原告締約時所能預見，如強令原
     告須待被告遲延交屋時再主張遲延給付之損害賠償，或另主張權利或物之瑕疵
     擔保責任，則相較於目前被告坐擁已收受之鉅額價金，原告卻日夜擔憂血本無
     歸，實有違公平原則，是依民法第二百二十七條之二第一項、民法債編施行法
     第十五條之規定，本件買賣契約成立後，有情事變更之情事，非簽約當時原告
     所得預料，而依原有系爭之效果，顯然有失公平，原告自得聲請法院准許解除
     系爭買賣契約。則原告就上開事由，原告均得主張解除契約之部分；則被告否
     認之，並抗辯稱被告無給付不能之情事，原告主張解除契約，自不合法；且本
     件兩造間之買賣關係，亦無民法第二百二十七條之二情事變更原則之適用等前
     揭情詞抗辯之。是本件兩造爭執之爭點，即在於：原告主張解除契約，是否有
     理由？
五、關於本件之爭點，分述如下：
（一）經查，依兩造簽訂之房屋土地預定買賣契約書第七條第一項、第十二條第一項
      本文分別約定：「本預售屋之建築工程，已在八十六年十一月二十一日申報開
      工，預定八十九年四月三十日前正式動工，自正式動工之日起算一千一百個日
      曆天以前，完成主建物附屬建物及使用執照所定之必要設施，並以建築主管機
      關核發使用執照日為完工日。」、「本條付款辦法買方（即原告）應依附件一
      付款明細表之規定，於接獲賣方（指被告）書面繳款通知單所載之繳款通知單
      ，自行向賣方指定之繳納地點或銀行專戶，以現金或即期支票如數一次繳清。
      」是依此約定，被告應於八十九年四月三十日前正式動工，自正式動工之日起
      算一千一百個日曆天以前，亦即九十二年五月四日以前，完成主建物附屬建物
      及使用執照所定之必要設施，取得系爭房屋之使用執照；原告則應依付款明細
      表，依被告施作系爭工程之進度，分期給付價款。然被告於八十六年十一月二
      十一日，向系爭房屋所在地之建築主管機關即台北縣政府工務局申報開工後，
      至本件言詞辯論終結即九十一年六月十九日，均未再繼續施工；且被告向原告
      收取之各期款，亦僅於八十九年九月二十五日，收取第二期之開工放樣勘驗款
      ，貳萬元之後，亦因系爭房屋之建築工程未再進行施工，以致未再向被告收取
      ；此均有原告提出被告亦不爭執之八六店建字第二六○號建築執照所附之建築
      物勘驗記錄表、分期繳款明細表在卷足憑；以及系爭工程於九十一年六月十七
      日，拍攝之現場照片四張在卷；並經本院調閱八六店建字第二六○號建築執照
      原始卷宗，查閱屬實。
（二）次查，本件原告購買被告興建之系爭房屋，係屬於地下第二層樓，地上十二層
      樓之集合住宅大樓，此亦有八六店建字第二六○號建築執照在卷可證。是依建
      築業界建築房屋之技術，被告顯然無法於九十二年五月四日以前，亦即僅於十
      個多月之工程期限內，完成系爭房屋之主建物附屬建物及使用執照所定之必要
      設施，進而取得系爭房屋之使用執照。則被告顯然不能於九十二年五月四日以
      前，完成系爭「印象之旅」住宅大樓之興建。是依民法第二百二十六條、第二
      百五十六條分別規定：「因可歸責於債務人之事由，致給付不能者，債權人得
      請求賠償損害。前項情形，給付一部不能者，若其他部分之履行，於債權人無
      利益時，債權人得拒絕該部之給付，請求全部不履行之損害賠償。」、「債權
      人於有第二百二十六條之情形時，得解除其契約。」則依此規定，被告於八十
      六年十一月二十一日，向台北縣政府工務局申報開工後，至本件言詞辯論終結
      時即九十一年六月十九日為止，已逾四年六個多月，未興建系爭「印象之旅」
      住宅大樓，距上開房屋土地預定買賣契約書第七條第一項所約定之完工期限，
      即九十二年五月四日，被告顯然無法興建完成系爭地下第二層樓，地上十二層
      樓之集合住宅大樓，被告自屬於有可歸責之事由，不能於九十二年五月四日，
      興建完成系爭「印象之旅」住宅大樓，而交付系爭房屋予原告。故原告主張被
      告有給付不能之情事，依前述民法第二百五十六條之規定，解除兩造間簽訂之
      房屋土地預定買賣契約書，自屬有據。
六、按，「契約解除時，當事人雙方回復原狀之義務，除法律另有規定或契約另有訂
    定外，依左列之規定：一、由他方所受領之給付物，應返還之。二、受領之給付
    為金錢者，應附加自受領時起之利息償還之。」民法第二百五十九條第一款、第
    二款定有明文。本件被告於八十六年十一月二十一日，向台北縣政府工務局申報
    開工後，至本件言詞辯論終結時即九十一年六月十九日為止，已逾四年六個多月
    ，未興建系爭住宅大樓，距上開房屋土地預定買賣契約書第七條第一項所約定之
    完工期限，即九十二年五月四日，被告顯然無法興建完成系爭地下第二層樓，地
    上十二層樓之集合住宅大樓，被告自屬於有可歸責之事由，不能於九十二年五月
    四日，興建完成系爭「印象之旅」住宅大樓，而交付系爭房屋予原告。且兩造間
    簽訂之房屋土地預定買賣契約書，業經原告合法解除，如前爭點部分所述。則依
    首揭民法第二百五十九條第一款、第二款之規定，原告主張被告應返還原告已繳
    納之價金，以及附加自受領時起之利息，自屬可採。次按，「應付利息之債務，
    其利率未經約定，亦無法律可據者，週年利率為百分之五。」民法第二百零三條
    亦著有明文。本件原告對於被告之價金返還請求權，依前述民法第二百五十九條
    第二款之規定，係屬於應付利息之債務，揆諸前述民法第二百零三條之規定，原
    告主張被告應自受領時起，按年息百分之五計算之法定遲延利息，於法尚無不合
    ，應予准許。本件被告分別於八十九年六月十九日、同年七月二十日、同年九月
    六、十一、二十五日，收受原告給付之定金、簽約金、開工款、第一期之安全圍
    籬完成款、第二期之開工放樣勘驗款，金額分別為陸拾萬元、壹佰捌拾萬元、陸
    萬元、貳萬元、貳萬元，合計共貳佰伍拾萬元，此復有原告提出被告所自認之房
    屋及土地付款明細表在卷可證。從而，原告依民法第二百五十九條第一款、第二
    款之規定，請求被告給付貳佰伍拾萬元，及其中陸拾萬元部分，自八十九年六月
    十九日起；其中壹佰捌拾萬元部分，自八十九年七月二十日起；其中陸萬元部分
    ，自八十九年九月六日起；其中貳萬元部分，自八十九年九月十一日起；其中貳
    萬元部分，自八十九年九月二十五日起；均至清償日止，按年息百分之五計算之
    利息，為有理由，應予准許。另本件兩造均陳明願供擔保後，請准宣告假執行或
    免為假執行，核均無不合，爰分別酌定相當之擔保金額，予以准許。
七、據上論結，原告之訴為有理由，依民事訴訟法第七十八條、第三百九十條第二項
    、第三百九十二條，判決如主文。
中　　　華　　　民　　　國　　九十一　　　年　　 七 　　月　　　四　　　日
   　　　　　　　　　　          民事第六庭法　　　官  姜悌文
右為正本係照原本作成
如對本判決上訴，須於判決送達後廿日內向本院提出上訴狀，並依上訴利益繳納百分
之一點五之上訴費，若未繳納，逕依民事訴訟法施行法第九條之規定，顯然明知上訴
要件有欠缺，駁回上訴。
中　　　華　　　民　　　國　　九十一　　　年　　 七 　　月　　　四　　　日
　　　　　　　　　　　　　　　　　　　　　　法院書記官　陳鳳瀴
